臺灣雲林地方法院交通事件裁定　　　　　　　　　　　九十三年度交聲字第五一號
　　移 送機 關　公路總局雲林監理站
　　異　議　人　甲○○
右列受處分人因違反道路交通管理處罰條例案件，對於移
雲監五字第裁７２－ＫＡＣ１４９５１１號裁決書之處分，聲明異議，本院裁定如左
：
        主  文
異議駁回。
        理  由
一、聲明異議意旨略以：(一)移送機關以警方舉發違規通知單上之記載，即認定異議人
    係肇事致人受傷逃逸，而對異議人為吊銷駕駛執照，終身禁考之處分，但本件事
    故發生後，雲林縣警察局虎尾分局虎尾派出所當時所簽發之舉發違規通知單上所
    舉發違反之法條係道路交通管理處罰條例第六十條第一項，且應到案處所為高雄
    區監理站，並經異議人當場簽收，惟雲林監理站所附之通知單卻擅自更改為同條
    例第六十二條第一項及應到案處所為雲林監理站，並對異議人為吊銷駕駛執照，
    終身禁考之處分，依據行政程序法第一百零二條之規定，應予相對人陳述意見之
    機會，而雲林監理站於為行政處分前，亦未通知異議人陳述意見，該處犯顯然違
    反行政程序法第一百零二條之規定而無效。(二)本件交通事故發生時，異議人雖感
    異樣，但因係吳東碧從後撞擊異議人之車輛，且吳東碧於事故後亦跌入水溝內，
    致異議人於停車查看時未發現吳東碧，誤以為未發生事故而駕車離開，異議人自
    始即無肇事逃逸之故意，係於接獲警方通知後才知發生事故，並主動到警局了解
    案情，在在證明異議人並非明知肇事致人受傷而逃逸，在偵查機關尚未認定異議
    人係明知肇事致人受傷而逃逸前，即自行認定異議人係明知肇事致人受傷而逃逸
    ，顯逾越其權限，其處分亦屬無效。請撤銷原處分。
二、按汽車駕駛人駕駛汽車肇事致人受傷或死亡，應即採取救護或其他必要安全措施
    ，並向警察機關報告，不得駛離，逃逸者吊銷駕駛執照；汽車駕駛人曾依第六十
    二條第一項之規定吊銷駕駛執照者，終身不得考領駕駛執照，道路交通管理處罰
    條例第六十二條第一項、第六十七條第一項分別定有明文。又大法官解釋第五百
    三十一號解釋文認為，道路交通管理處罰條例第第六十二條第一項、第六十七條
    第一項之規定，屬維持社會秩序、增進公共利益所必要，與憲法第二十三條規定
    尚無違背（惟該解釋文並認凡因而逃逸者，吊銷其駕駛執照後，對於吊銷駕駛執
    照之人已有回復適應社會能力或改善可能之具體事實者，是否應提供於一定條件
    或相當年限後，予肇事者重新考領駕駛執照之機會，有關機關應就相關規定一併
    儘速檢討，使其更符合憲法保障人民權益之意旨，應予敘明）。再者，行為人於
    接獲舉發違規通知單後，不服舉發事實者，應於十五日內向處罰機關陳述意見，
    道路交通管理處罰條例第九條第一項定有明文。
三、本件異議人指出(一)程序上之事項，經本院函詢雲林縣警察局虎尾分局有關舉發違
    規通知單更改應到案處所與違規法條一事，該分局函文本院稱：舉發員警摯單時
    ，是未依據違反道路交通管理事件統一裁罰基準及處理細則第二十六條之規定，
    將違規事件移送行為地之處罰機關即雲林縣監理站處理，而誤將應到案處所記載
    為異議人戶籍地之高雄區監理所，經本分局交通裁決室承辦人員審查後發現錯誤
    即退回舉發員警康文凔更正後，於九十二年十一月二日移送雲林監理站，此有該
    分局九十三年四月九日函文在卷可參。就上述事項，移送機關雲林監理站函文本
    院，除亦舉出原摯發之舉發違規通知單有上述之錯誤外，並稱：虎尾分局是逕行
    在舉發違規通知單上更正應到案處所為雲林監理站，並逕行更改違反法條為「第
    六十二條第一項」，又異議人於九十三年二月十八日向本站提出陳情，本站復依
    九十三年二月十九日九三雲監稽違字第乙１０７８號函覆異議人，並隨函檢附移
    送聯影本乙份，僅係讓異議人了解違規單之舉發事實與本站裁決書之事實並無二
    致，再者，道路交通管理處罰條例第九條規定之內容，已明確記載於舉發違規通
    知單之通知聯之注意事項欄內，已告知違規人等情，則有移送機關九十三年四月
    十二日、九十三年二月十九日函文各一份在卷可稽。從而，縱舉發違規警員填載
    應到案處所是有錯誤，惟此錯誤應屬誤載，瑕疵情形非重，異議人並未敘明該項
    誤載如何妨礙其陳述意見。又處罰機關裁罰之日期是九十三年一月三十日，舉發
    違規之日期係九十二年十月三十日，舉發違規通知單上所載應到案日期是九十二
    年十月十四日，此均有裁決書、舉發違規通知單在卷可憑，警員雖對應到案處所
    誤載為高雄區監理所，惟異議人若有陳述意見之必要，自得於上述期間內向高雄
    區監理所提出意見後，由高雄區監理站代為函轉陳述意見內容，尚不得以異議人
    均未於法定期間內向高雄區監理所提出意見，或裁罰機關事後由高雄區監理所更
    正為移送機關，即遽認移送機關未予異議人陳述意見之機會。況且，移送機關於
    裁決書作成後，已接受異議人之申訴，給予異議人陳述意見之機會，並發文告知
    移送機關對異議人陳述意見之決定理由，前已敘明，則依據行政程序法第一百十
    四條第一項第三款之規定（「應給予當事人陳述意見之機會已於事後給予者」）
    ，移送機關裁罰之處分應已補正而無違法之虞。是上述舉發違規通知單記載之瑕
    疵，並不影響舉發違規與裁決書作成之效力。從而，異議人主張裁決書處分為無
    效，尚無理由。
四、就異議人指出(二)實體上之爭執，異議人已因本件肇事致人受傷逃逸案件，為檢察
    官於九十三年二月二十一日，以九十三年偵字第一三０號提起公訴，於本院審判
    中，異議人坦白承認肇事致人受傷逃逸犯行，經本院審酌卷內被害人之指訴、診
    斷證明書、道路交通事故調查報告表、現場照片等書證，認事證明確，於九十三
    年六月八日，以九十三年交簡字第四五號刑事簡易判決判處有期徒刑六月，如易
    科罰金，以銀元三百元折算一日，緩刑二年在案。以上各情，有警訊卷宗、檢察
    署偵查卷宗及本院九十三年交訴字第一一號刑事案件卷宗影本在卷可明。經本院
    參酌上述事證，亦認異議人確係駕車撞擊被害人致被害人受傷而逃逸無誤。從而
    ，異議人指陳其不知撞上被害人吳東碧，是被害人吳東碧自後撞擊其車輛，其未
    逃逸云云，自不可取。
五、綜上，本件移送機關之處罰於法無違，異議人之異議則無理由，應予駁回。
據上論斷，應依道路交通管理處罰條例第八十七條第二項、道路交通案件處理辦法第
十九條，裁定如主文。
中      華      民      國    九十三    年      六      月    二十四    日
                                         臺灣雲林地方法院刑事第一庭
                                             法  官  侯廷昌
右正本證明與原本無異。
如不服本裁定，應於裁定送達後五日內向本院提出抗告狀。
                                             書記官  黃秋萍
中      華      民      國    九十三    年      六      月    二十四    日
